【裁判字號】    95,訴,1678
【裁判日期】    950728
【裁判案由】    著作權法
【裁判全文】
臺灣板橋地方法院刑事判決              95年度訴字第1678號
公  訴  人  臺灣板橋地方法院檢察署檢察官
被      告  乙○○
上列被告因違反著作權法案件，經檢察官提起公訴（九十五年度
偵字第一一三七九號），被告於本院準備程序中就被訴之事實為
有罪之陳述，經本院合議庭裁定由受命法官獨任進行簡式審判程
序審理，判決如下：
    主  文
乙○○以意圖銷售而擅自以重製於光碟之方法侵害他人之著作財
產權為常業，處有期徒刑壹年貳月。緩刑參年。
扣案如附表一、二所示之物，均沒收之。
    事  實
一、乙○○明知如附表一所示之「霍元甲」等視聽著作，係如附
    表一所示之著作財產權人享有著作財產權，均為受我國著作
    權法保護之著作物，非經前揭擁有著作財產權公司之同意或
    授權，不得擅自重製及散布該等著作，竟為賺取生活費用，
    而基於意圖銷售而重製視聽著作於光碟並散布盜版視聽光碟
    為常業之犯意，未經前揭著作財產權人之同意或授權，自民
    國九十四年八月間某日起至九十五年四月二十八日下午一時
    許止，先在其位於臺北縣板橋市○○街一三八巷一弄一五六
    號五樓住處附近，以每片視聽光碟新臺幣（下同）十元之價
    格，購得由真實年籍不詳綽號「大寶」之成年男子在不詳地
    點所違法重製上揭著作物之盜版光碟後，再於上址住處，擅
    自以其所有扣案之光碟燒錄機將如附表一所示之視聽著作拷
    貝在其所有之空白光碟片而予重製，侵害如附表一所示著作
    財產權人之著作財產權；並自上開時間起，將盜版光碟目錄
    以夾報之方式宣傳，使不特定之人以撥打上開目錄所載之行
    動電話0000000000號之方式訂購上開盜版光碟，
    並以每片盜版視聽光碟七十元之價格販賣予不特定之顧客，
    再委由不知情之「超峰速件運送股份有限公司」 (下稱超峰
    公司）代運交付該重製物並收取貨款，而散布盜版光碟，合
    計獲利二十餘萬元，並恃此收入維生，以之為常業。嗣經內
    政部警政署保安警察第二總隊第一大隊第二中隊於九十五年
    四月二十八日下午一時許，持搜索票前往乙○○上址住處搜
    索查獲，並扣得乙○○所有供上開犯罪所用如附表一所示之
    盜版光碟共五百片、如附表二編號(一)所示之物，及其所有預
    備供上開犯罪所用如附表二編號(二)所示之物，而悉上情。
二、案經告訴人財團法人電影及錄影著作保護基金會訴由內政部
    警政署保安警察第二總隊第一大隊第二中隊報告臺灣板橋地
    方法院檢察署檢察官偵查起訴，經乙○○於本院準備程序中
    就被訴之事實為有罪之陳述，本院合議庭裁定由受命法官獨
    任進行簡式審判程序審理。
    理  由
壹、程序方面
    刑事訴訟法第二百七十三條之一第一項規定除被告所犯為死
    刑、無期徒刑、最輕本刑為三年以上有期徒刑之罪、或高等
    法院管轄第一審案件者外，於審判期日前之程序進行中，被
    告先就被訴事實為有罪之陳述時，審判長得告知被告簡式審
    判程序之旨，並聽取當事人、代理人、辯護人及輔佐人之意
    見後，裁定進行簡式審判程序。查本案被告乙○○被訴違反
    著作權案件，非前開不得進行簡式審判程序之案件，經被告
    於本院審理時就被訴之事實為有罪之陳述，且經本院告知被
    告簡式審判程序之旨，聽取被告及檢察官之意見後，爰依刑
    事訴訟法第二百七十三條之一第一項規定裁定改依簡式審判
    程序審判之，先予敘明。
貳、實體方面
一、犯罪事實之認定：
    上揭事實，業據被告乙○○於警詢、檢察官偵查、本院準備
    程序及審理時均坦承不諱，核與告訴人財團法人電影及錄影
    著作保護基金會之代理人甲○○、何明達分別於警詢及本院
    審理時具狀指訴之情節相符（見偵查卷第八頁以下、本院卷
    (二)），復有財團法人電影及錄影著作保護基金會鑑識報告一
    份、和信電訊股份有限公司九十五年五月十日門號使用者資
    料查詢回覆單、現場搜證照片八幀、附表一所示視聽著作之
    著作權證明文件各一份附卷可稽（見偵查卷第十一頁以下、
    第五十一頁以下、第六十頁以下，本院卷(二)），並有如附表
    一所示之盜版視聽光碟及附表二所示被告所有供上揭犯罪所
    用及預備供上揭犯罪所用之物扣案可資佐證。是由上開補強
    證據，足資擔保被告於警詢、檢察官偵查、本院準備程序及
    審理中所為前開任意性自白具有相當程度之真實性，而得使
    本院確信被告前述自白與事實相符，足證被告確有上開犯行
    。本件事證明確，被告上揭犯行堪以認定，應依法論科。
二、論罪科刑之法律適用：
  (一)按被告行為後，刑法及著作權法於九十五年七月一日修正施
    行。依修正後刑法第二條第一項之規定：「行為後法律有變
    更者，適用行為時之法律。但行為後之法律有利於行為人者
    ，適用最有利於行為人之法律。」。上開刑法、著作權法等
    相關法律之修正雖非個別刑罰處罰規定或構成要件之變更，
    然已影響行為人刑罰之法律效果，應屬刑法第二條第一項所
    定之法律變更（最高法院八十三年度台非字第一九九號判決
    意旨參照）。是本件自應就被告適用修正前後相關規定法律
    效果綜合比較後，依上開規定適用法律，並應依比較後之結
    果一體適用，不得就新舊法個別項目割裂適用（最高法院九
    十五年第八次刑事庭會議決議意旨參照）。茲比較說明如下
    ：
  1.本件被告依行為時法所犯罪名之情形：
    按修正前刑法上所謂常業犯，係指反覆以同種類行為為目的
    之社會活動之職業性犯罪而言，至於犯罪所得之多寡，是否
    恃此犯罪為唯一之謀生職業，則非所問，縱令兼有其他職業
    ，仍無礙於常業犯罪之成立，最高法院八十五年臺上字第五
    一○號判例可資參照。查本案被告係為賺取生活費用，始於
    上揭時地，以光碟燒錄機擅自重製盜版影音光碟，並自上開
    時間起，將盜版光碟目錄以夾報之方式宣傳，以每片盜版視
    聽光碟七十元之價格販賣予不特定之顧客，再委由不知情之
    超峰公司代運交付該重製物並收取貨款，而散布盜版光碟，
    合計獲利二十餘萬元，犯罪時間亦長達九個月，且經警查獲
    之盜版光碟數量多達五百片，足徵被告係長期反覆實施重製
    並散布盜版光碟之犯罪，並恃其收入維生至明，自應論以常
    業犯。是核被告所為，係犯修正前著作權法第九十四條第二
    項之以犯同法第九十一條第三項之意圖銷售而擅自以重製於
    光碟之方法侵害他人著作財產權為常業罪，及同法第九十四
    條第一項之以犯同法第九十一條之一第三項之明知係侵害著
    作財產權之光碟重製物而散布為常業罪。起訴書誤載被告係
    犯修正前著作權法第九十四條第二項以犯第九十一條第一項
    、第三項之罪，且漏載被告涉犯修正前著作權法第九十四條
    第一項之罪，惟起訴書已載明被告有如事實欄所示之犯罪事
    實，且經實行公訴檢察官於本院準備程序及審理時當庭更正
    補充被告係犯修正前著作權法第九十四條第一項、第二項之
    罪，應予敘明。又被告明知係侵害著作財產權之重製光碟而
    以販售之方法散布盜版光碟前持有盜版光碟之低度行為，應
    為散布之高度行為所吸收，不另論罪。再被告所犯上開二罪
    間，有方法、結果之牽連關係，應依修正前刑法第五十五條
    後段之規定，從一重之以意圖銷售而擅自以重製於光碟之方
    法侵害他人之著作財產權為常業罪論處。另常業犯係實質上
    一罪，故被告雖同時侵害多數著作財產權人之法益，然尚無
    想像競合犯之適用，附此敘明。
  2.修正前著作權法第九十四條關於常業犯之規定，係屬實質上
    一罪，刑罰權單一。修正後著作權法廢除第九十四條關於常
    業犯之規定，而以併合處罰數罪之方式處斷，自以修正前著
    作權法第九十四條關於常業犯之規定有利於行為人。
  3.修正前刑法第五十五條關於牽連犯之規定，於刑法修正後業
    已刪除，是以刑法修正前以牽連犯處理之案例，牽連犯廢除
    後，則視具體情形，分別論以想像競合犯或數罪併罰，予以
    處斷，經比較修正前後之規定，應以修正前之規定有利於行
    為人。
  4.修正前刑法第七十四條關於緩刑規定：「受二年以下有期徒
    刑、拘役或罰金之宣告，而有左列情形之一，認為以暫不執
    行為適當者，得宣告二年以上五年以下之緩刑，其期間自裁
    判確定之日起算：一  未曾受有期徒刑以上刑之宣告者。二
      前受有期徒刑以上刑之宣告，執行完畢或赦免後，五年以
    內未曾受有期徒刑以上刑之宣告。」，所謂未曾受有期徒刑
    以上刑之宣告或前受有期徒刑以上刑之宣告，係包括故意或
    過失犯罪之情形在內；而修正後同條第一項規定：「受二年
    以下有期徒刑、拘役或罰金之宣告，而有下列情形之一，認
    以暫不執行為適當者，得宣告二年以上五年以下之緩刑，其
    期間自裁判確定之日起算：一、未曾因故意犯罪受有期徒刑
    以上刑之宣告者。二、前因故意犯罪受有期徒刑以上刑之宣
    告，執行完畢或赦免後，五年以內未曾因故意犯罪受有期徒
    刑以上刑之宣告者。」，使曾因過失犯罪，受有期徒刑以上
    刑之宣告者，及曾因故意犯罪，受有期徒刑以上刑之宣告者
    ，執行完畢或赦免後，五年以內，再因過失犯罪，受有期徒
    刑以上刑之宣告者，均屬於得適用緩刑規定之範圍。惟本案
    被告前無刑事犯罪紀錄，有臺灣高等法院被告全國前案紀錄
    表一份存卷可參，其所犯本案行使偽造私文書罪及詐欺取財
    罪乃故意犯罪，則修正前後之刑法第七十四條規定，對其並
    無有利或不利。而依最高法院九十五年度第八次刑事會議決
    議認：犯罪在新刑法施行前，新刑法施行後，緩刑之宣告應
    適用新刑法，尚無新舊法比較之問題。
  5.修正前著作權法第九十八條關於沒收規定：「犯第九十一條
    至第九十六條之一之罪，供犯罪所用或因犯罪所得之物，得
    沒收之。但犯第九十一條第三項及第九十一條之一第三項之
    罪者，其得沒收之物，不以屬於犯人者為限。」，修正後同
    條規定刪除關於犯同法第九十四條之罪應沒收物之規定。又
    修正後刑法第三十八條於第一項第三款增訂「因犯罪所生之
    物」，以屬於犯人者為限，得沒收之，至同條第一項第二款
    關於犯人所有供犯罪所用或犯罪預備之物，得沒收之規定則
    未有更動。而從刑附屬於主刑，除法律有特別規定外，應依
    主刑所適用之法律（最高法院九十五年度第八次刑事會議決
    議參照）。
  6.綜合上開比較新舊法之結果，及依修正後刑法第二條第一項
    前段之規定，本件應一體適用修正前著作權法第九十四條、
    第九十八條、修正前刑法第五十五條、第三十八條第一項第
    二款規定，至於刑法第七十四條關於緩刑之規定，因無新舊
    法比較之問題，爰適用修正後之刑法第七十四條第一項第一
    款規定。
  (二)爰審酌被告所為非僅侵害他人之著作財產權，影響知識經濟
    產業之發展，更損及我國保護智慧財產權之國際形象，且犯
    行時間非短，重製及散布盜版視聽光碟之數量非微，自應嚴
    予非難，兼衡其犯罪之動機、目的，及犯後坦承犯行之態度
    等一切情狀，量處如主文所示之刑，以資懲儆。又被告前未
    曾受有期徒刑以上刑之宣告，有臺灣高等法院被告前案紀錄
    表一件在卷可稽，其因一時失慮，致觸犯本件犯行，事後已
    坦承犯行，深具悔意，經此偵審程序及罪刑之宣告，當知所
    警惕，信無再犯之虞，本院因認以暫不執行其刑為當，併予
    宣告如主文所示之緩刑，用啟自新。
  (二)扣案如附表一所示之盜版光碟共五百片、如附表二編號(一)所
    示之電腦主機一臺（內含DVD 燒錄機一臺、電源線一條）、
    一對三燒錄機一臺、一對二燒錄機一臺、一對一燒錄機一臺
    、單式燒錄機三臺，均係被告所有供上開犯罪所用之物，業
    據被告供明在卷，均應依修正前著作權法第九十八條之規定
    宣告沒收之。另扣案如附表二編號(二)所示之空白光碟一百十
    九片、信封袋三包、標籤紙（含空白紙三本）一箱、棉套二
    包、包裝紙盒十二張、夾報廣告單九百張、超峰快遞貨運單
    一疊、單片CD盒一百五十個、多片CD盒四十一個，均係被告
    所有預備供上開犯罪所用之物，亦經被告自承在卷，爰依修
    正前刑法第三十八條第一項第二款之規定併予宣告沒收之。
三、末查，本案扣得之影音光碟雖共有一千一百零三片，惟僅有
    如附表一所示者為侵害上開著作財產權人著作財產權之影音
    光碟，至其餘之影音光碟片，是否係非法重製之侵害他人著
    作財產權之盜版品，則未有積極證明，此外，本院復查無其
    他積極證據足以證明此部分犯行，原應為無罪之諭知，然起
    訴書認此部分與上開犯行，有常業犯之實質上一罪關係，爰
    不另為無罪之諭知，併此敘明。
據上論斷，應依刑事訴訟法第二百七十三條之一第一項、第二百
九十九條第一項前段，修正前著作權法第九十四條第一項、第二
項、第九十八條，刑法第二條第一項前段、第十一條前段、修正
前第五十五條、第七十四條第一項第一款、修正前第三十八條第
一項第二款，判決如主文。
本案經檢察官丙○○到庭執行職務。
中    華    民    國    95    年    7     月    28    日
                  刑事第九庭  法  官  張筱琪
以上正本證明與原本無異
如不服本判決應於送達後十日內向本院提出上訴狀
                              書記官  廖舜宜
中    華    民    國    95    年    7     月    28    日
附錄本案論罪科刑法條全文：
著作權法第九十四條：
以犯第九十一條第一項、第二項、第九十一條之一、第九十二條
或第九十三條之罪為常業者，處一年以上七年以下有期徒刑，得
併科新臺幣三十萬元以上三百萬元以下罰金。
以犯第九十一條第三項之罪為常業者，處一年以上七年以下有期
徒刑，得併科新臺幣八十萬元以上八百萬元以下罰金。
附表二：
(一)電腦主機一臺（內含DVD 燒錄機一臺、電源線一條）、一對三
  燒錄機一臺、一對二燒錄機一臺、一對一燒錄機一臺、單式燒
  錄機三臺。
(二)空白光碟一百十九片、信封袋三包、標籤紙（含空白紙三本）
  一箱、棉套二包、包裝紙盒十二張、夾報廣告單九百張、超峰
  快遞貨運單一疊、單片CD盒一百五十個、多片CD盒四十一個。


司法院資訊處製作；財團法人民間司法改革基金會備份。
